---

title: "Modèles matriciels et applications"
group: "Rudy, Tanguy, Manon, Garan, Anaëlle, Oceane, Victor" 

bibliography: references.bib
execute: 
  freeze: auto
output: 
  html_document:
   toc: true
   toc_float: true
---

Le lien du site : https://zenodo.org/records/8251495 


Pistes 

Calcul 

Taux de succès 
Taux de survie

voir si habitat préférentiel, région,…
voir quelles facteurs expliquent taux de succès

voir si décalages entre dates de départ du nid -> facteurs expliquant 

voir si habitat préferentiel 

MAIS ATTENTION à ne pas être biaisé : du genre que des oiseaux d’une certaines espèces ne soit présents que dans un habitat

refaire analyse de bases cf ASA 

# Document R modifié et avec ajouts

## Import des données

**Do not forget to set your working directory in the right place**
**Menu : Session/Set Working Directory/Choose directory**
*And indicate Git/2024_MODE_OCR*


```{r}
# Datatset import under the name of "data"
# data <- read.table("Bird_dataset.csv", sep="\t", header = TRUE)
bird <- read.table("Bird_dataset.txt", header = TRUE, stringsAsFactors = TRUE)

data <- bird
```

```{r}
# Charge the librairies
library(ggplot2)
```

```{r}
# View the firsts lignes of the dataset
head(data)
```
## Data exploration
# Repartition of the data through time

In the following plot, we compare the initiation dates according to the Year and the State. We observe 
```{r}
# Compari
ggplot(data, aes(x = Year, 
                 y = Initiation_Date
                 )
       ) +
  geom_boxplot(aes(fill = State))
```

