---

title: "Modèles matriciels et applications"

group: "Rudy, Tanguy, Manon, Garan, Anaëlle, Oceane, Victor" 


bibliography: references.bib
execute: 
  freeze: auto
output: 
  html_document:
   toc: true
   toc_float: true
---

Le lien du site : https://zenodo.org/records/8251495 


Pistes 

Calcul 

Taux de succès 
Taux de survie

voir si habitat préférentiel, région, …
voir quelles facteurs expliquent taux de succès

voir si décalages entre dates de départ du nid -> facteurs expliquant 

voir si habitat préferentiel 

MAIS ATTENTION à ne pas être biaisé : du genre que des oiseaux d’une certaines espèces ne soit présents que dans un habitat

refaire analyse de bases cf ASA 

# Document R modifié et avec ajouts

# Variables presentation:

- Nest_ID : the code to identify each nest
- State : the state in which the nest has been found. 3 levels factor.
- County : the county in the state where the state has been found. 15 levels factor.
- Habitat : the type of habitat in which the nest has been found. 5 levels factor.
- Species : the species of the bird that has build the nest. 9 levels factor.
- Year : the year of the nest building. 21 levels factor.



## Import des données

**Do not forget to set your working directory in the right place**
**Menu : Session/Set Working Directory/Choose directory**
*And indicate Git/2024_MODE_OCR*


```{r}
# Dataset import under the name of "data"
data <- read.csv("Bird_dataset.csv", sep=";", header = TRUE, stringsAsFactors = TRUE)
data$Nest_Fate <- as.factor(data$Nest_Fate)
data$Year <- as.factor(data$Year)
```

```{r}
# Charge the librairies
library(ggplot2)
```

```{r}
# View the firsts lignes of the dataset
head(data)
```
## Data exploration
# Repartition of the data through time

```{r}
# Creation of a barplot
hist(data$Nest_Fate,col='dodgerblue3',xlab="Nest_Fate",main="")
```

```{r}
# Graph du nombre de nids réussis en fonction des Etats
ggplot(data, aes(x="data$State"))+
  geom_bar(stat="data$Nest_Fate", width=0.7, fill="steelblue")+
  theme_minimal()
```



