---

title: "Modèles matriciels et applications"
group: "Rudy, Tanguy, Manon, Garan, Anaëlle, Oceane, Victor" 

bibliography: references.bib
execute: 
  freeze: auto
output: 
  html_document:
   toc: true
   toc_float: true
---

Le lien du site : https://zenodo.org/records/8251495 


Pistes 

Calcul 

Taux de succès 
Taux de survie

voir si habitat préférentiel, région,…
voir quelles facteurs expliquent taux de succès

voir si décalages entre dates de départ du nid -> facteurs expliquant 

voir si habitat préferentiel 

MAIS ATTENTION à ne pas être biaisé : du genre que des oiseaux d’une certaines espèces ne soit présents que dans un habitat

refaire analyse de bases cf ASA 

# Document R modifié et avec ajouts

## Import des données

**Do not forget to set your working directory in the right place**
**Menu : Session/Set Working Directory/Choose directory**
*And indicate Git/2024_MODE_OCR*
```{r}
rm(list=ls()) # Properly clear workspace
library(knitr)
opts_chunk$set(echo = FALSE, comment = "", cache = TRUE, fig.align = "center")
library(ggplot2) # graph package
library(tinytex) # Pour la sortie pdf
library(corrplot)# Correlation matrix calculus
library(plot3D)# For 3D plot
library(DHARMa)# Model diagnosis
library(rcompanion)# Model pseudo R²
library(lattice)# Multipanel graphics
library(ggplot2)
```


```{r}
# Datatset import under the name of "data"
data <- read.csv("Bird_dataset.csv", sep=";", header = TRUE, stringsAsFactors = TRUE)
data$Nest_Fate <- as.factor(data$Nest_Fate)
data$Year <- as.factor(data$Year)
#Verification de la presence de valeurs manquantes
colSums(is.na(data))
```



```{r}
# View the firsts lignes of the dataset
head(data)
```
## Data exploration
# Repartition of the data through time

```{r}
# Number of 0 and 1 in the response variable
table(data$Nest_Fate)
```
We have approximately 66/34% repartition which is good enough to extract variance from the dataset

```{r}
#Cleveland plot
dotchart(data$Initiation_Date,pch=16,col='dodgerblue3',xlab='Initiation_Date')
dotchart(data$Nest_End_Date,pch=16,col='dodgerblue3',xlab='Nest_End_Date')

#Histogram
hist(data$Initiation_Date,col='dodgerblue3',xlab="Initiation_Date",main="")
hist(data$Nest_End_Date,col='dodgerblue3',xlab="Nest_End_Date",main="")

# Quantile-Quantile plot
qqnorm(data$Initiation_Date,pch=16,col='dodgerblue3',xlab='Initiation_Date')
qqline(data$Initiation_Date,col='red',lwd=2)
qqnorm(data$Nest_End_Date,pch=16,col='dodgerblue3',xlab='Nest_End_Date')
qqline(data$Nest_End_Date,col='red',lwd=2)
```

