---
editor: 
  markdown: 
    wrap: 72
---

------------------------------------------------------------------------

title: "analyse_data_faune" group: "SLH ARMY"


bibliography: references.bib execute: freeze: auto output:
html_document: toc: true toc_float: true ---


PLAN POUR GLM:

- CHARGEMENT DES DONNEES

```{r}
```
- EXPLORATION DU JEU DE DONNEE
  - Valeurs aberrantes dans Y et dans les X
```{r}
```
  - Nombre de modalité et individus par modalité
```{r}

```
  - Relations potentielles entre Y et Xs
```{r}
```
  - Eventuelles interactions entre les Xs
```{r}
```
  - Colinéarité entre les Xs
```{r}
```
- ANALYSE STATISTIQUE
  - Construction du modèle
```{r}
```
  - Analyse des coefficients du modèle
```{r}
```
  - Pouvoir explicatif du modèle
```{r}
```
- VALIDATION DE LA MODELISATION
  - Analyse des résidus
```{r}
```
  - Vérification des individus influents
```{r}
```
  - Simulations pour estimer la qualité d'ajustement du modèle
```{r}
```
- CONCLUSION

```{r}
library(tidyverse)
```

