---
editor: 
  markdown: 
    wrap: 72
---

------------------------------------------------------------------------

title: "analyse_data_faune" group: "SLH ARMY" \# On est où

<<<<<<< HEAD
=======
Auteur: "Sébastien, Hugo, Malo, Loïc"
>>>>>>> 4b834535f38d528e22e608880c3ab19cf5cf9369

bibliography: references.bib execute: freeze: auto output:
html_document: toc: true toc_float: true ---

This chapter is a simple example using R

You can import R package using the code

**OMG C'EST LE TEST**


PLAN POUR GLM:

- CHARGEMENT DES DONNEES
- EXPLORATION DU JEU DE DONNEE
  - Valeurs aberrantes dans Y et dans les X
  - Nombre de modalité et individus par modalité
  - Relations potentielles entre Y et Xs
  - Eventuelles interactions entre les Xs
  - Colinéarité entre les Xs
- ANALYSE STATISTIQUE
  - Construction du modèle
  - Analyse des coefficients du modèle
  - Pouvoir explicatif du modèle
- VALIDATION DE LA MODELISATION
  - Analyse des résidus
  - Vérification des individus influents
  - Simulations pour estimer la qualité d'ajustement du modèle
- CONCLUSION

```{r}
library(tidyverse)
```

and then describe the purpose of your chapter as well as executing R
command.

For example a basic summary of a dataset is given by

```{r}
df <- read.table("https://gist.githubusercontent.com/slopp/ce3b90b9168f2f921784de84fa445651/raw/4ecf3041f0ed4913e7c230758733948bc561f434/penguins.csv", sep = "," , header = TRUE)
```

and produce a graph

```{r}
df %>% ggplot() +
	aes(x=species, y = body_mass_g) +
	geom_boxplot()  
```

A citation @bauer2023writing
