---
editor: 
  markdown: 
    wrap: 72
---

------------------------------------------------------------------------

title: "analyse_data_faune" group: "SLH ARMY"

bibliography: references.bib execute: freeze: auto output:
html_document: toc: true toc_float: true ---

PLAN POUR GLM:

-   CHARGEMENT DES DONNEES

```{r}
data_coefla = read.csv(file = "data_coefla.csv", header = T, sep = ";")
data_chiro = read.csv(file = "data_chiro.csv", header = T, sep = ";")

```

-   EXPLORATION DU JEU DE DONNEE

    -   Valeurs aberrantes dans Y et dans les X

    ```{r}
    table()

    par(mfrow=c(1,3))

    # Cleveland plot
    dotchart(data,pch=16,col='',xlab='')
    # Histogram
    hist(data,col='',xlab="",main="")
    # Quantile-Quantile plot
    qqnorm(data,pch=16,col='',xlab='')
    qqline(data,col='',lwd=2)


    ## Voir si il faut faire une transformation des données


    ```

    -   Nombre de modalité et individus par modalité

    ```{r}
    summary()

    ```

    -   Relations potentielles entre Y et Xs

    ```{r}
    plot()

    mosaicplot()
    ```

    -   Eventuelles interactions entre les Xs

    ```{r}
    plot()
    points()

    #Avec courbes (exemple)
    coplot(Acarinarium~SQRTMites|Species,
           data = dataBombus ,
            panel = function(x, y, ...) {
             if(length(y[y>0])>5 & length(y[y==0])>5 ) {
               tmp <- glm(y ~ x, family=binomial, na.action = na.omit)
               MyDat<-data.frame(x=seq(from=min(x,na.rm=TRUE),
                                     to=max(x,na.rm=TRUE),
                                     length=25))
               P1<-predict(tmp,newdata=MyDat, type="response")
               lines(MyDat$x,P1,col='darkred',lwd=2)
             }
             points(x, y,pch=16,col='dodgerblue3') })
    ```

    -   Colinéarité entre les Xs

    ```{r}
    # Checking collinearity between both categorical independent variables
    table(var1,var2)

    # Checking collinearity between categorical and continuous independent variables
    par(mfrow=c(1,2))
    # Checker les couples de variable 2 à 2
    boxplot(var1~var2, varwidth = TRUE, ylab = "var1", xlab = "var2",col=c('dodgerblue3','darkred'), main = "")

    ```

-   ANALYSE STATISTIQUE

    -   Construction du modèle

    ```{r}
    ```

    -   Analyse des coefficients du modèle

    ```{r}
    ```

    -   Pouvoir explicatif du modèle

    ```{r}
    ```

-   VALIDATION DE LA MODELISATION

    -   Analyse des résidus

    ```{r}
    ```

    -   Vérification des individus influents

    ```{r}
    ```

    -   Simulations pour estimer la qualité d'ajustement du modèle

    ```{r}
    ```

-   CONCLUSION

```{r}
library(tidyverse)
```
