---
title: "groupe 3"
autor: "Gabriel-Marie Arnault, Giuliana Brambilla, Apolline Byrdy, Anaelle Hulbert, Manon Le Bihan, Kilian Prevost, Chloé Van der Swaelmen, Léa Vuille "
editor: visual
---

# **INTRODUCTION** (Apolline et Kilian)

à faire :

-   **Importation du jeu de données**

    On commence par importer le jeu de données situé dans fichier "BogAnts.txt"

```{r global data, echo=TRUE,include=TRUE}
#importation
dataAnts <- read.table("BogAnts.txt", dec=".", header = TRUE)

#Passer la localisation en facteur 
dataAnts$Location<-as.factor(dataAnts$Location)

#vérification du type des variables 
str(dataAnts)
```

-   **Présentation de l'article**

Nos données sont issues de l'article "Biogeography at a regional scale : determinants of ant species density in New England bogs and forests" de Gotelli & Ellison publié dans *Ecology* en 2002 (83(6), 2002, pp. 1604–1609) (https://doi.org/10.1890/0012-9658(2002)083\[1604:BAARSD\]2.0.CO;2)

-   **Contexte Biologique**

Gotelli et Ellison sont deux écologues, le premier étant spécialisé sur des questions d'organisation des communautés animales et végétales, le second sur la désintégration et le réassemblage des écosystèmes suite à des perturbations naturelles et anthropiques. Ils se sont ici intéressés à l'influence du gradient latitudinal sur la richesse spécifique chez les fourmis de l'Etat de la Nouvelle-Angleterre au Nord-Est des Etats-Unis. Leur étude a été réalisée sur 22 sites où, pour chacun, 25 pièges ont été placés dans une tourbière ombrotrophe et 25 dans la forêt environnante. Les espèces de fourmis contenues dans les pièges sont par la suite identifiées en laboratoire et, pour un site et un habitat donnés, ils ont calculé la richesse spécifique (nombre total d'espèces présentes).

-   **Données et variables**

Les variables utilisées sont :\
- *Site* correspondant au nom du site échantillonné\
- *Latitude* : la latitude du site, variable quantitative.\
- *Altitude* = l'altitude du site, variable quantitative.\
- *Area* = la superficie de la tourbière du site, variable quantitative.\
- *Location* = la localisation des pièges ("Bog" ou "Forest"), variable qualitative.\
- *Nsp* = richesse spécifique des fourmis, variable réponse.

-   **Question de recherche**

Parmi les trois questions que se posent Gotelli et Ellison dans cette étude, on s'intéresse ici aux deux première :

1\) La densité des espèces est-elle en corrélation avec la latitude sur une étendue latitudinale aussi étroite ?

2\) Le gradient latitudinal persiste-t-il après un contrôle statistique des différences entre les sites dans la composition de la végétation ?

En d'autres termes : quelles sont les variables quantitatives et qualitatives qui déterminent la richesse spécifique des fourmis dans les tourbières du New-England ?

-   Quel modèle et pourquoi

-   **Configuration de l'environnement et packages**

Pour analyser nos données on configure la session en nettoyant l'espace de travail. Nous aurons aussi besoin de charger les packages suivants : *knitr*, *ggplot2*, *tinytext*, *corrplot*, *plot3D*, *DHARMa*, *rcompanion* et *lattice*.

```{r init, include=FALSE}
#Configuration de la session :
rm(list=ls()) # Nettoyage de l'environnement de travail
#Chargement des packages R :
library(knitr)
opts_chunk$set(echo = FALSE, comment = "", cache = TRUE, fig.align = "center")#(TROUVER L'UTILITE ET PEUT-ÊTRE RETIRER)
library(ggplot2) # Package pour de meilleurs visuels graphiques
library(tinytex) # Pour la sortie pdf
library(corrplot)# Calcul de matrice de corrélation
library(plot3D)# Pour les graphiques 3D
library(DHARMa)# Diagnostic du modèle
library(rcompanion)# Modèle pseudo R²
library(lattice)# Graphiques multipanneaux (A CHANGER?)
```

-   **Vérification si des données sont manquantes**

```{r global data, echo=TRUE,include=TRUE}
# Vérification de la présence de valeurs manquantes
colSums(is.na(dataAnts))
# Aucune valeur manquante
```

-   mini summary (A)

    summary(dataAnts)

# **EXPLORATION DU JEU DE DONNEES**

## 1. Présentation du jeu de données (Léa et Giuliana)

## 2. Analyse des interactions entre les variables (Chloé et Manon)

# **ANALYSE STATISTIQUE** (Anaelle et Gabriel)

# **CONCLUSION** (Apolline et Kilian)
