---
title: "Groupe 3"
autor: "Gabriel-Marie Arnault, Giuliana Brambilla, Apolline Byrdy, Anaelle Hulbert, Manon Le Bihan, Kilian Prevost, Chloé Van der Swaelmen et Léa Vuille"
source : "Yannick Outreman, selon les données de Gotelli & Ellison (2002) - Biogeography at a regional scale : determinants of antspecies density in New England bogs and forests. Ecology, 83 : 1604-1609."
editor: visual
---

# **INTRODUCTION** (Apolline et Kilian)

à faire :

-   importation du jeu de données (lien) (A)

```{r global data, echo=TRUE,include=TRUE}
#importation
dataAnts <- read.table("BogAnts.txt", dec=".", header = TRUE)

#Passer la localisation en facteur 
dataAnts$Location<-as.factor(dataAnts$Location)

#vérification du type des variables 
str(dataAnts)
```

-   Quel article, auteur, journal, référence

-   contexte biologique

-   Question de recherche

-   données et variables

-   Quel modèle et pourquoi

-   packages pouvant servir (K)

-   vérifier si données manquantes (K)

-   mini summary (A) summary(dataAnts)

# **EXPLORATION DU JEU DE DONNEES**

## 1. Présentation du jeu de données (Léa et Giuliana)

## 2. Analyse des interactions entre les variables Y et Xs (Chloé et Manon)

###2.1 Analyser la relation potentielle entre Y vs Xs 
###2.2 Analyse des éventuelles interactions entre les Xs

On cherche à étudier les interactions entre le facteur et les 3 covariables. On exclut l'interaction entre les variables explicatives quantitatives. On passe par une approche graphique.

```{r dataInter, include=TRUE, fig.height=3, fig.width=8}

par(mfrow=c(1,3))
# Interactions entre Latitude & Localisation
plot(dataAnts$Nsp~dataAnts$Latitude,type='n',ylab = "Richesse spécifique de fourmis",xlab="Latitude")
points(dataAnts$Nsp[dataAnts$Location=="Bog"]~dataAnts$Latitude[dataAnts$Location=="Bog"],pch=16,cex=2,col='#000099')
points(dataAnts$Nsp[dataAnts$Location=="Forest"]~dataAnts$Latitude[dataAnts$Location=="Forest"],pch=17,cex=2,col='#339900')

# Interactions between Elevation & Location
plot(dataAnts$Nsp~dataAnts$Elevation,type='n',ylab = "Richesse spécifique de fourmis",xlab="Altitude")
points(dataAnts$Nsp[dataAnts$Location=="Bog"]~dataAnts$Elevation[dataAnts$Location=="Bog"],pch=16,cex=2,col='#000099')
points(dataAnts$Nsp[dataAnts$Location=="Forest"]~dataAnts$Elevation[dataAnts$Location=="Forest"],pch=17,cex=2,col='#339900')

# Interactions between Bog Area & Location
plot(dataAnts$Nsp~dataAnts$LogArea,type='n',ylab = "Richesse spécifique de fourmis",xlab="Superficie de la tourbière")
points(dataAnts$Nsp[dataAnts$Location=="Bog"]~dataAnts$LogArea[dataAnts$Location=="Bog"],pch=16,cex=2,col='#000099')
points(dataAnts$Nsp[dataAnts$Location=="Forest"]~dataAnts$LogArea[dataAnts$Location=="Forest"],pch=17,cex=2,col='#339900')

```

###2.3 Vérifier une éventuelle colinéarité entre les Xs

# **ANALYSE STATISTIQUE** (Anaelle et Gabriel)

# **CONCLUSION** (Apolline et Kilian)
