---
title: "groupe 3"
autor: "Gabriel-Marie Arnault, Giuliana Brambilla, Apolline Byrdy, Anaelle Hulbert, Manon Le Bihan, Kilian Prevost, Chloé Van der Swaelmen, Léa Vuille "
editor: visual
---

# **INTRODUCTION** (Apolline et Kilian)

à faire :

-   importation du jeu de données (lien) (A)

    On commence par importer le jeu de données situé dans fichier "BogAnts.txt"

```{r global data, echo=TRUE,include=TRUE}
#importation
dataAnts <- read.table("BogAnts.txt", dec=".", header = TRUE)

#Passer la localisation en facteur 
dataAnts$Location<-as.factor(dataAnts$Location)

#vérification du type des variables 
str(dataAnts)
```

-   Quel article, auteur, journal, référence

Nos données sont issues de l'article "Biogeography at a regional scale : determinants of ant species density in New England bogs and forests" de Gotelli & Ellison publié dans *Ecology* en 2002 (83(6), 2002, pp. 1604–1609) [https://doi.org/10.1890/0012-9658(2002)083[1604:BAARSD]2.0.CO;2] 

-   contexte biologique

-   Question de recherche

-   données et variables

-   Quel modèle et pourquoi

-   **Configuration de l'environnement et packages**

Pour analyser nos données on configure la session en nettoyant l'espace de travail. Nous aurons aussi besoin de charger les packages suivants : *knitr*, *ggplot2*, *tinytext*, *corrplot*, *plot3D*, *DHARMa*, *rcompanion* et *lattice*.

```{r init, include=FALSE}
#Configuration de la session :
rm(list=ls()) # Nettoyage de l'environnement de travail
#Chargement des packages R :
library(knitr)
opts_chunk$set(echo = FALSE, comment = "", cache = TRUE, fig.align = "center")#(TROUVER L'UTILITE ET PEUT-ÊTRE RETIRER)
library(ggplot2) # Package pour de meilleurs visuels graphiques
library(tinytex) # Pour la sortie pdf
library(corrplot)# Calcul de matrice de corrélation
library(plot3D)# Pour les graphiques 3D
library(DHARMa)# Diagnostic du modèle
library(rcompanion)# Modèle pseudo R²
library(lattice)# Graphiques multipanneaux (A CHANGER?)
```

-   vérifier si données manquantes (K)

-   mini summary (A)

    summary(dataAnts)

# **EXPLORATION DU JEU DE DONNEES**

## 1. Présentation du jeu de données (Léa et Giuliana)

## 2. Analyse des interactions entre les variables (Chloé et Manon)

# **ANALYSE STATISTIQUE** (Anaelle et Gabriel)

# **CONCLUSION** (Apolline et Kilian)
