---
title: "Groupe 3"
autor: "Gabriel-Marie Arnault, Giuliana Brambilla, Apolline Byrdy, Anaelle Hulbert, Manon Le Bihan, Kilian Prevost, Chloé Van der Swaelmen et Léa Vuille"
source : "Yannick Outreman, selon les données de Gotelli & Ellison (2002) - Biogeography at a regional scale : determinants of antspecies density in New England bogs and forests. Ecology, 83 : 1604-1609."
editor: visual
---

# **INTRODUCTION** (Apolline et Kilian)

à faire :

-   importation du jeu de données (lien) (A)

```{r global data, echo=TRUE,include=TRUE}
#importation
dataAnts <- read.table("BogAnts.txt", dec=".", header = TRUE)

#Passer la localisation en facteur 
dataAnts$Location<-as.factor(dataAnts$Location)

#vérification du type des variables 
str(dataAnts)
```

-   Quel article, auteur, journal, référence

-   contexte biologique

-   Question de recherche

-   données et variables

-   Quel modèle et pourquoi

-   packages pouvant servir (K)

-   vérifier si données manquantes (K)

-   mini summary (A) summary(dataAnts)

# **EXPLORATION DU JEU DE DONNEES**

## 1. Présentation du jeu de données (Léa et Giuliana)

## 2. Analyse des interactions entre les variables Y et Xs (Chloé et Manon)

```{r dataCov2, include=TRUE, fig.height=4, fig.width=9}
#Ligne ajouté qui sera supprimée, c'est juste pour avoir les données correctes
par(mfrow=c(1,3))

dataAnts$LogArea<-log(dataAnts$Area)

```

###2.1 Analyser la relation potentielle entre Y vs Xs 

Afin de tester la relation éventuelle entre la variable réponse Y et les variables explicatives Xs, il est indispensable de réaliser la modélisation statistique. C'est le seul moyen qui nous permet de tester la significativité de cette relation. Seulement, nous pouvons commencer par réaliser des analyses graphiques afin de ce faire une idée.

```{r datagraph, include=TRUE, fig.height=7, fig.width=7}

par(mfrow=c(2,2))

# Pour la variable Latitude
plot(dataAnts$Nsp~dataAnts$Latitude,pch=16,col='dodgerblue3',xlab='Latitude',ylab='Richesse spécifique des fourmis')

# Pour la variable Altitude
plot(dataAnts$Nsp~dataAnts$Elevation,pch=16,col='dodgerblue3',xlab='Altitude',ylab='Richesse spécifique des fourmis')

# Pour la variable Superficie de la tourbière
plot(dataAnts$Nsp~dataAnts$LogArea,pch=16,col='dodgerblue3',xlab='Superficie de la tourbière',ylab='Richesse spécifique des fourmis')

# Pour la variable Localisation
boxplot(dataAnts$Nsp~dataAnts$Location, varwidth = TRUE, ylab = "Richesse spécifique des fourmis", xlab = "Localisation", col=c('#000099','#339900'), main = "")
```

Conclusion des différents graphiques : Relation entre X et la latitude : Nous pouvons voir que plus la latitude est importante moins la richesse spécifique est élevé. On peut alors dire qu'il semble que plus on est au Nord, moins il y a d'espèce de fourmis. Relation entre X et l'altitude : Dans ce graphique ci, nous pouvons voir à nouveau que plus l'altitude est importante, moins la richesse spécifique est élevée. On peut alors ce dire qu'il semble que plus on est dans un relief, moins il y a d'espèce de fourmis. Relation entre X et la surperficie de la tourbière : Ici, il ne semble pas y avoir de relation entre la richesse spécifique des fourmis et la surperficie des tourbières. Relation entre X et localisation : Il semble ici y avoir une relation entre le lieu et la richesse spécifique des fourmis, avec une richesse spécifique plus importante en forêt.

Conclusion générale : Il semble que plus on se trouve dans le nord et dans un haut relief moins on a d'espèce de fourmis. De plus, si on se trouve en forêt, il y aura une richesse spécifique plus importante.

###2.2 Analyse des éventuelles interactions entre les Xs

On cherche à étudier les interactions entre le facteur et les 3 covariables. On exclut l'interaction entre les variables explicatives quantitatives. On passe par une approche graphique.

```{r dataInter, include=TRUE, fig.height=3, fig.width=8}

par(mfrow=c(1,3))
# Interactions entre Latitude & Localisation
plot(dataAnts$Nsp~dataAnts$Latitude,type='n',ylab = "Richesse spécifique de fourmis",xlab="Latitude")
points(dataAnts$Nsp[dataAnts$Location=="Bog"]~dataAnts$Latitude[dataAnts$Location=="Bog"],pch=16,cex=2,col='#000099')
points(dataAnts$Nsp[dataAnts$Location=="Forest"]~dataAnts$Latitude[dataAnts$Location=="Forest"],pch=17,cex=2,col='#339900')

# Interactions entre Altitude & Localisation
plot(dataAnts$Nsp~dataAnts$Elevation,type='n',ylab = "Richesse spécifique de fourmis",xlab="Altitude")
points(dataAnts$Nsp[dataAnts$Location=="Bog"]~dataAnts$Elevation[dataAnts$Location=="Bog"],pch=16,cex=2,col='#000099')
points(dataAnts$Nsp[dataAnts$Location=="Forest"]~dataAnts$Elevation[dataAnts$Location=="Forest"],pch=17,cex=2,col='#339900')

# Interactions entre Superficie de la tourbière & Localisation
plot(dataAnts$Nsp~dataAnts$LogArea,type='n',ylab = "Richesse spécifique de fourmis",xlab="Superficie de la tourbière")
points(dataAnts$Nsp[dataAnts$Location=="Bog"]~dataAnts$LogArea[dataAnts$Location=="Bog"],pch=16,cex=2,col='#000099')
points(dataAnts$Nsp[dataAnts$Location=="Forest"]~dataAnts$LogArea[dataAnts$Location=="Forest"],pch=17,cex=2,col='#339900')

```

On peut penser qu'il y a une interactions entre les covariables si les pentes formées par les deux nuages de points sont différentes. Ici les nuages ne permettent pas de voir clairement de similitude ou de différence de tendance pour chaque graphique.

###2.3 Vérifier une éventuelle colinéarité entre les Xs

Nous cherchons à éviter la colinéarité des variables explicatives dans notre modélisation, afin de ne pas avoir plusieurs variables qui donnent la même information. Pour ce faire, nous devons vérifier les liens statistiques qu'il peut y avoir entre les variables, [1] en calculant la corrélation entre les variables Xs quantitatives, [2] puis en étudiant l'influence du X qualitative sur les Xs quantitatives à l'aide de graphiques plot.


# **ANALYSE STATISTIQUE** (Anaelle et Gabriel)

# **CONCLUSION** (Apolline et Kilian)
