---
title: "groupe 3"
autor: "Gabriel-Marie Arnault, Giuliana Brambilla, Apolline Byrdy, Anaelle Hulbert, Manon Le Bihan, Kilian Prevost, Chloé Van der Swaelmen, Léa Vuille "
editor: visual
---

# **INTRODUCTION** (Apolline et Kilian)

à faire :

-   **Importation du jeu de données**

    On commence par importer le jeu de données situé dans fichier "BogAnts.txt"

```{r global data, echo=TRUE,include=TRUE}
#importation
dataAnts <- read.table("BogAnts.txt", dec=".", header = TRUE)

#Passer la localisation en facteur 
dataAnts$Location<-as.factor(dataAnts$Location)

#vérification du type des variables 
str(dataAnts)
```

-   **Présentation de l'article**

Nos données sont issues de l'article "Biogeography at a regional scale : determinants of ant species density in New England bogs and forests" de Gotelli & Ellison publié dans *Ecology* en 2002 (83(6), 2002, pp. 1604–1609) (https://doi.org/10.1890/0012-9658(2002)083\[1604:BAARSD\]2.0.CO;2)

-   **Contexte Biologique**

Gotelli et Ellison sont deux écologues, le premier étant spécialisé sur des questions d'organisation des communautés animales et végétales, le second sur la désintégration et le réassemblage des écosystèmes suite à des perturbations naturelles et anthropiques. Ils se sont ici intéressés à l'influence du gradient latitudinal sur la richesse spécifique chez les fourmis de l'Etat de la Nouvelle-Angleterre au Nord-Est des Etats-Unis. Leur étude a été réalisée sur 22 sites où, pour chacun, 25 pièges ont été placés dans une tourbière ombrotrophe et 25 dans la forêt environnante. Les espèces de fourmis contenues dans les pièges sont par la suite identifiées en laboratoire et, pour un site et un habitat donnés, ils ont calculé la richesse spécifique (nombre total d'espèces présentes).

-   **Données et variables**

Les variables utilisées sont :\
- *Site* : le nom du site échantillonné\
- *Latitude* : la latitude du site (quantitative)\
- *Altitude* : l'altitude du site (quantitative)\
- *Area* : la superficie de la tourbière du site (quantitative)\
- *Location* : la localisation des pièges ("Bog" ou "Forest") (qualitative)\
- *Nsp* : la richesse spécifique des fourmis, égalmeent la variable réponse

-   **Question de recherche**

Parmi les trois questions que se posent Gotelli et Ellison dans cette étude, on s'intéresse ici aux deux première :

1\) La densité des espèces est-elle en corrélation avec la latitude sur une étendue latitudinale aussi étroite ?

2\) Le gradient latitudinal persiste-t-il après un contrôle statistique des différences entre les sites dans la composition de la végétation ?

En d'autres termes : quelles sont les variables quantitatives (latitude, altitude, aire) et qualitatives (localisation) qui déterminent la richesse spécifique des fourmis dans les tourbières du New-England ?

-   **Quel modèle et pourquoi ?**

Pour modéliser la relation entre une variable réponse quantitative $Y$ et une ou plusieurs variables explicatives $X_{1}$,$X_{2}$...$X_{p}$, quantitatives et/ou qualitatives on utilise des modèles linéaires généraux ou glm (régression linéaire, ANCOVA, ANOVA). Pour pouvoir utiliser ces glm, trois conditions d'application sont nécessaires: *l'homogénéité des variances*, *l'indépendance des résidus* et *la normalité des résidus*. Cependant, les réponses $Y$ que nous analysons en écologie, peuvent parfois être discrètes et s'écarter de l'hypothèse gaussienne.

Pour les variables réponses discrètes, (comptages, données binaires), la variance de $Y$ varie généralement avec la moyenne de $Y$. Cette relation semble alors indiquer que la variance ne peut être homogène dans un jeu de données, du fait de sa dépendance à la moyenne. Or, les modèles linéaires généraux ont pour hypothèse d'application une variance constante (c'est-à-dire une homogénéité de la variance). Par ailleurs, lorsque l'on applique un modèle linéaire général à des données de comptage, les valeurs prédites obtenues peuvent être négatives (ce qui est impossible au regard de la nature de $Y$) et les résidus non distribués normalement. Donc, l'utilisation d'un modèle linéaire général (*glm*) sur des réponses discrètes génère très généralement des écarts par rapport aux conditions d'application. En conclusion, il devient necessaire d'utiliser une méthode plus adaptée à l'analyse de variables réponses discrètes telle que les Modèles linéaires généralisés (*glim*).

-   **Configuration de l'environnement et packages**

Pour analyser nos données on configure la session en nettoyant l'espace de travail. Nous aurons aussi besoin de charger les packages suivants : *knitr*, *ggplot2*, *tinytext*, *corrplot*, *plot3D*, *DHARMa*, *rcompanion* et *lattice*.

```{r init, include=FALSE}
#Configuration de la session :
rm(list=ls()) # Nettoyage de l'environnement de travail
#Chargement des packages R :
library(knitr)
opts_chunk$set(echo = FALSE, comment = "", cache = TRUE, fig.align = "center")#(TROUVER L'UTILITE ET PEUT-ÊTRE RETIRER)
library(ggplot2) # Package pour de meilleurs visuels graphiques
library(tinytex) # Pour la sortie pdf
library(corrplot)# Calcul de matrice de corrélation
library(plot3D)# Pour les graphiques 3D
library(DHARMa)# Diagnostic du modèle
library(rcompanion)# Modèle pseudo R²
library(lattice)# Graphiques multipanneaux (A CHANGER?)
```

-   **Vérification si des données sont manquantes**

```{r global data, echo=TRUE,include=TRUE}
# Vérification de la présence de valeurs manquantes
colSums(is.na(dataAnts))
# Aucune valeur manquante
```

-   mini summary (A)

    summary(dataAnts)

# **EXPLORATION DU JEU DE DONNEES**

## 1. Présentation du jeu de données (Léa et Giuliana)

## 2. Analyse des interactions entre les variables (Chloé et Manon)

# **ANALYSE STATISTIQUE** (Anaelle et Gabriel)

# **CONCLUSION** (Apolline et Kilian)

Le modèle que nous retenons est le suivant

$$ log(Species\:Richness) = 11.93^{***} + (Location_{Bog} = 0 ;\:Location_{Forest} = +0.63^{***})\:- 0.23^{***}.Latitude\: -0.001^{***}. Elevation  $$

Son index de dispersion est estimé à 1.02 ce qui montre une absence de surdispersion permettant de valider notre modèle.

De même, on ne détecte pas la présence d'individus influents pouvant biaiser le modèle.

Le calcul du pseudo R² estimé à 0.60 nous permet de considérer que ce modèle explique bien nos données (la déviance du modèle nul étant de 102.76 et la déviance résiduelle de 40.69).

On en conclut donc que la richesse spécifique des fourmis dans les tourbières du New-England dépend :

-   de la localisation : la richesse spécifique est plus forte en forêt qu'en tourbière en lien avec le couvert végétal et la lumière disponible ;

-   de la latitude : la richesse spécifique diminue avec la latitude ;

-   et de l'altitude, bien que l'effet de celle-ci soit moindre.

Dans les forêts comme dans les tourbières, la latitude est le prédicteur le plus significatif de la densité des espèces.

Cependant, d'autres recherches à plus grandes échelles sont nécessaires pour généraliser ces résultats, l'étude ne couvrant qu'une zone géographique restreinte avec deux types d'habitats seulement.
