---
title: "groupe 3"
autor: "Gabriel-Marie Arnault, Giuliana Brambilla, Apolline Byrdy, Anaelle Hulbert, Manon Le Bihan, Kilian Prevost, Chloé Van der Swaelmen, Léa Vuille "
editor: visual
---

# **INTRODUCTION** (Apolline et Kilian)

Principe de l'exploration du jeu de données d'après l'article cité en cours.

```{r Importation du jeu de donnees, echo=TRUE, message=FALSE, include=TRUE}

#importation
dataAnts <- read.table("BogAnts.txt", dec=".", header = TRUE)

#Passer la localisation en facteur 
dataAnts$Location<-as.factor(dataAnts$Location)

#vérification du type des variables 
str(dataAnts)
```


-   Quel article, auteur, journal, référence

-   contexte biologique

-   données et variables

-   Question de recherche

-   Quel modèle et pourquoi

-   packages pouvant servir (K)

-   vérifier si données manquantes (K)

-   mini summary (A) summary(dataAnts)


# **EXPLORATION DU JEU DE DONNEES**

## 1. Présentation du jeu de données (Léa et Giuliana)

```{r Library}
library(ggplot2)
library(patchwork)
```


### a. Valeurs aberrantes dans $Y$ et distribution des valeurs de $Y$ (Giu)

site ggplot2 : https://r4ds.hadley.nz/data-visualize

La première étape de l'exploration du jeu de données consiste à vérifier la présence de potentielles valeurs aberrantes dans la variable réponse $Y$ et à examiner la distribution de ses valeurs.

**Valeurs aberrantes :** dans un jeu de données écologiques, il est probable de rencontrer des individus présentant des valeurs extrêmes pour la variable réponse. Ces individus, en raison de leurs valeurs inhabituelles, peuvent avoir un impact disproportionné sur la construction du modèle. Toutefois, ces valeurs extrêmes peuvent résulter soit de la variabilité naturelle des phénomènes écologiques, soit d'erreurs (par exemple, des erreurs de mesure ou de manipulation). Identifier ces individus avant l'analyse statistique permet de prévenir les erreurs et de justifier, si nécessaire, l'exclusion de certaines valeurs aberrantes pour améliorer la robustesse du modèle.

Les valeurs aberrantes peuvent être identifiées grâce à un **Boxplot** ou à un **Cleveland plot** des valeurs de $Y$.

```{r valeurs aberrantes}
par(mfrow=c(1,2))

# Boxplot 
ggplot(data = dataAnts, aes(y = Nsp))+
  geom_boxplot()+
  labs(y = "richesse spécifique")+
  theme(
    panel.background = element_rect(fill="white"),
    panel.grid.major = element_blank(),
    panel.grid.minor = element_blank(),
    plot.margin = margin(10,20,10,20),
    axis.text.x = element_blank(),
    axis.ticks.x = element_blank()
  )

# Cleveland plot 
ggplot(data = dataAnts, aes(x = Nsp, y = 1:nrow(dataAnts)))+
  geom_jitter(width = 0.1, size = 3, color = "blue")+
  theme(
    panel.background = element_rect(fill="white"),
    panel.grid.major = element_rect(),
    panel.grid.minor = element_blank(),
    plot.margin = margin(10,20,10,20),
  )
  
  
  


```

**Distribution des valeurs :** analyser la distribution des valeurs de $Y$ permet d'identifier *a priori* la loi de probabilité qui expliquera au mieux les processus écologiques en cours. Cela est d'autant plus intéressant si les données suggèrent une relation non linéaire ou asymétrique.

La distribution des valeurs de $Y$ peut être visualisée grâce à un **histogramme** ou à un **Normal Q-Q plot**.


### b. $X$ quantitative : présence de valeurs abérrantes et distribution de valeurs de X (Léa)

Le jeu de données dispose de 3 variables explicatives quantitatives : *Latitude*, *Elevation* et *Area.*

De même que pour la variabel réponse Y

```{r Premier graph, message=FALSE, warning=FALSE, paged.print=FALSE}
p1 <- ggplot(dataAnts) +
  aes(x=Latitude, y=factor(1:nrow(dataAnts), levels = 1:nrow(dataAnts))) + # Affichage avec classification
  geom_jitter(width=0, height=0.1) +
  scale_x_continuous(breaks = seq(41.5, 45, by = 0.5)) + # Valeurs de l'axe X
  labs(title = "Variable explicative Latitude",
       subtitle = "Observation des valeurs extrèmes",
       x= "Latitude") +  # Titres
  theme_minimal() +
  theme(axis.text.y = element_blank(),   # Supprimer les étiquettes de l'axe Y
        axis.ticks.y = element_blank(),  # Supprimer les ticks de l'axe Y
        axis.title.y = element_blank(),  # Supprimer le titre de l'axe Y
        axis.title.x = element_text(size = 8, color = "darkblue"),
        plot.title = element_text(size = 14, face = "bold", color = "black"),
        plot.subtitle = element_text(size = 10, color = "black")
        )   

p2 <- ggplot(dataAnts) +
  aes(x = Latitude) +  # Utiliser Latitude sur l'axe X
  geom_histogram(binwidth = 0.25, fill = "blue", color = "black", alpha = 0.7) +  # Histogramme
  scale_x_continuous(breaks = seq(41.5, 45, by = 0.5)) +  # Valeurs de l'axe X
  scale_y_continuous(breaks = seq(0, 10, by = 2)) +  # Valeurs de l'axe X
  labs(subtitle = "Observation de la distribution",
       x = "Latitude") +  # Titres
  theme_minimal() +  # Appliquer un thème minimal
  theme(
    axis.title.x = element_text(size = 8, color = "darkblue"), 
    axis.title.y = element_text(size = 8, color = "darkblue"),
    plot.subtitle = element_text(size = 10, color = "black")
  ) 

p3 <- ggplot(dataAnts, aes(sample = Latitude)) +
  labs(subtitle = "Quantile-Quantile Plot",
       caption = "D'après le jeu de données dataAnts",
       x = "Théorique Quantiles",
       y = "Quantiles Observés") +
  scale_y_continuous(breaks = seq(41, 46, by = 1), limits=c(41,46)) + # Valeurs de l'axe X
  stat_qq() +  # Ajoute les points du Q-Q plot
  stat_qq_line(col = "red") +  # Ajoute la ligne théorique
  theme_minimal() + # Applique un thème minimal
  theme(
    axis.title.x = element_text(size = 8, color = "darkblue"),
    axis.title.y = element_text(size = 8, color = "darkblue"),
    plot.title = element_text(size = 14, face = "bold", color = "black"),       
    plot.subtitle = element_text(size = 10, color = "black"),                  
    plot.caption = element_text(size = 4, face = "italic", color = "darkgrey") 
  ) 

(p1 / p2) | p3 + 
  plot_layout(guides = "collect")
```

### c. $X$ qualitative : analyser le nombre de modalités et le nombre d'individus par modalité (Giu)

## 2. Analyse des interactions entre les variables (Chloé et Manon)

# **ANALYSE STATISTIQUE** (Anaelle et Gabriel)

# **CONCLUSION** (Apolline et Kilian)
