---
title: "Groupe 3"
autor: "Gabriel-Marie Arnault, Giuliana Brambilla, Apolline Byrdy, Anaelle Hulbert, Manon Le Bihan, Kilian Prevost, Chloé Van der Swaelmen et Léa Vuille"
source : "Yannick Outreman, selon les données de Gotelli & Ellison (2002) - Biogeography at a regional scale : determinants of antspecies density in New England bogs and forests. Ecology, 83 : 1604-1609."
editor: visual
---

# **INTRODUCTION** (Apolline et Kilian)

à faire :

-   importation du jeu de données (lien) (A)

```{r global data, echo=TRUE,include=TRUE}
#importation
dataAnts <- read.table("BogAnts.txt", dec=".", header = TRUE)

#Passer la localisation en facteur 
dataAnts$Location<-as.factor(dataAnts$Location)

#vérification du type des variables 
str(dataAnts)
```

-   Quel article, auteur, journal, référence

-   contexte biologique

-   Question de recherche

-   données et variables

-   Quel modèle et pourquoi

-   packages pouvant servir (K)

-   vérifier si données manquantes (K)

-   mini summary (A) summary(dataAnts)

# **EXPLORATION DU JEU DE DONNEES**

## 1. Présentation du jeu de données (Léa et Giuliana)

## 2. Analyse des interactions entre les variables Y et Xs (Chloé et Manon)

```{r dataCov2, include=TRUE, fig.height=4, fig.width=9}
#Ligne ajouté qui sera supprimée, c'est juste pour avoir les données correctes
par(mfrow=c(1,3))

dataAnts$LogArea<-log(dataAnts$Area)

```
###2.1 Analyser la relation potentielle entre Y vs Xs 
Afin de tester la relation éventuelle entre la variable réponse Y et les variables explicatives Xs, il est indispensable de réaliser la modélisation statistique. C'est le seul moyen qui nous permet de tester la significativité de cette relation. Seulement, nous pouvons commencer par réaliser des analyses graphiques afin de ce faire une idée.

```{r datagraph, include=TRUE, fig.height=7, fig.width=7}

par(mfrow=c(2,2))

# Pour la variable Latitude
plot(dataAnts$Nsp~dataAnts$Latitude,pch=16,col='dodgerblue3',xlab='Latitude',ylab='Richesse spécifique des fourmis')

# Pour la variable Altitude
plot(dataAnts$Nsp~dataAnts$Elevation,pch=16,col='dodgerblue3',xlab='Altitude',ylab='Richesse spécifique des fourmis')

# Pour la variable Superficie de la tourbière
plot(dataAnts$Nsp~dataAnts$LogArea,pch=16,col='dodgerblue3',xlab='Superficie de la tourbière',ylab='Richesse spécifique des fourmis')

# Pour la variable Localisation
boxplot(dataAnts$Nsp~dataAnts$Location, varwidth = TRUE, ylab = "Richesse spécifique des fourmis", xlab = "Localisation", col=c('#000099','#339900'), main = "")
```


###2.2 Analyse des éventuelles interactions entre les Xs
###2.3 Vérifier une éventuelle colinéarité entre les Xs 

# **ANALYSE STATISTIQUE** (Anaelle et Gabriel)

# **CONCLUSION** (Apolline et Kilian)
