---
title: "groupe 3"
autor: "Gabriel-Marie Arnault, Giuliana Brambilla, Apolline Byrdy, Anaelle Hulbert, Manon Le Bihan, Kilian Prevost, Chloé Van der Swaelmen, Léa Vuille "
editor: visual
---

# **INTRODUCTION** (Apolline et Kilian)

Principe de l'exploration du jeu de données d'après l'article cité en cours.

```{r Importation du jeu de donnees, echo=TRUE, message=FALSE, include=TRUE}
#importation
dataAnts <- read.table("BogAnts.txt", dec=".", header = TRUE)

#Passer la localisation en facteur 
dataAnts$Location<-as.factor(dataAnts$Location)

#vérification du type des variables 
str(dataAnts)
```

# **EXPLORATION DU JEU DE DONNEES**

## 1. Présentation du jeu de données (Léa et Giuliana)

```{r Library}
library(ggplot2)
library(patchwork)
```

### a. Valeurs aberrantes dans $Y$ et distribution des valeurs de $Y$ (Giu)

### b. $X$ quantitative : présence de valeurs abérrantes et distribution de valeurs de X (Léa)

```{r Premier graph, message=FALSE, warning=FALSE, paged.print=FALSE}
p1 <- ggplot(dataAnts) +
  aes(x=Latitude, y=factor(1:nrow(dataAnts), levels = 1:nrow(dataAnts))) + # Affichage avec classification
  geom_jitter(width=0, height=0.2) +
  scale_x_continuous(breaks = seq(41.5, 45, by = 0.5)) + # Valeurs de l'axe X
  labs(title = "Test de la latitude",
       subtitle = "Juste pour la distrib",
       x= "Latitude") +  # Titres
  theme_minimal() +
  theme(axis.text.y = element_blank(),   # Supprimer les étiquettes de l'axe Y
        axis.ticks.y = element_blank(),  # Supprimer les ticks de l'axe Y
        axis.title.y = element_blank(),  # Supprimer le titre de l'axe Y
        axis.title.x = element_text(size = 8, color = "darkblue"),
        plot.title = element_text(size = 14, face = "bold", color = "black"),
        plot.subtitle = element_text(size = 10, color = "black")
        )   

p2 <- ggplot(dataAnts) +
  aes(x = Latitude) +  # Utiliser Latitude sur l'axe X
  geom_histogram(binwidth = 0.25, fill = "blue", color = "black", alpha = 0.7) +  # Histogramme
  scale_x_continuous(breaks = seq(41.5, 45, by = 0.5)) +  # Valeurs de l'axe X
  scale_y_continuous(breaks = seq(0, 10, by = 2)) +  # Valeurs de l'axe X
  labs(       subtitle = "Distribution des latitudes",
       x = "Latitude") +  # Titres
  theme_minimal() +  # Appliquer un thème minimal
  theme(
    axis.title.x = element_text(size = 8, color = "darkblue"), 
    plot.subtitle = element_text(size = 10, color = "black")
  ) 

p3 <- ggplot(dataAnts, aes(sample = Latitude)) +
  labs(title = "Quantile-Quantile Plot",
       x = "Théorique Quantiles",
       y = "Quantiles Observés") +
  scale_y_continuous(breaks = seq(41, 46, by = 1), limits=c(41,46)) + # Valeurs de l'axe X
  stat_qq() +  # Ajoute les points du Q-Q plot
  stat_qq_line(col = "red") +  # Ajoute la ligne théorique
  
  theme_minimal() + # Applique un thème minimal
  theme(
    axis.title.x = element_text(size = 8, color = "darkblue"),
    axis.title.y = element_text(size = 8, color = "darkblue"),
    plot.title = element_text(size = 14, face = "bold", color = "black"),       
    plot.subtitle = element_text(size = 10, color = "black"),                  
    plot.caption = element_text(size = 4, face = "italic", color = "darkgrey") 
  ) 

(p1 / p2) | p3 + 
  plot_layout(guides = "collect")
```

### c. $X$ qualitative : analyser le nombre de modalités et le nombre d'individus par modalité (Giu)

## 2. Analyse des interactions entre les variables (Chloé et Manon)

# **ANALYSE STATISTIQUE** (Anaelle et Gabriel)

# **CONCLUSION** (Apolline et Kilian)
