---
title: "groupe 3"
autor: "Gabriel-Marie Arnault, Giuliana Brambilla, Apolline Byrdy, Anaelle Hulbert, Manon Le Bihan, Kilian Prevost, Chloé Van der Swaelmen, Léa Vuille "
editor: visual
---

# **INTRODUCTION** (Apolline et Kilian)

Principe de l'exploration du jeu de données d'après l'article cité en cours. 

```{r importation du jeu de donnes}
#importation
dataAnts <- read.table("BogAnts.txt", dec=".", header = TRUE)

#Passer la localisation en facteur 
dataAnts$Location<-as.factor(dataAnts$Location)

#vérification du type des variables 
str(dataAnts)
```

-   Quel article, auteur, journal, référence

-   contexte biologique

-   données et variables

-   Question de recherche

-   Quel modèle et pourquoi

-   packages pouvant servir (K)

-   vérifier si données manquantes (K)

-   mini summary (A)
summary(dataAnts)

# **EXPLORATION DU JEU DE DONNEES**

## 1. Présentation du jeu de données (Léa et Giuliana)

```{r Library}

```


### a. Valeurs aberrantes dans $Y$ et distribution des valeurs de $Y$ (Giu)

### b. $X$ quantitative : présence de valeurs abérrantes et distribution de valeurs de X (Léa)

### c. $X$ qualitative : analyser le nombre de modalités et le nombre d'individus par modalité (Giu)



## 2. Analyse des interactions entre les variables (Chloé et Manon)

# **ANALYSE STATISTIQUE** (Anaelle et Gabriel)

# **CONCLUSION** (Apolline et Kilian)
