---


title: "Effets du pâturage sur les prairies suédoises"
group: "Bastien, Elia, Caroline, Alexia, Marine, Lily, Julie" 
>>>>>>> 75e9da09555ae3bad45e7f54a26d7c51188f42d7

bibliography: references.bib
execute: 
  freeze: auto
output: 
  html_document:
   toc: true
   toc_float: true
---
IMPORTATION DES PACKAGES

```{r}
library(tidyverse)
library(FactoMineR)
library(dplyr)
```

IMPORTATION DES DONNEES

```{r}
df <- read.table("pollen.csv", sep = ";" , header = TRUE)
```

INTRODUCTION 

Les ecosystemes terrestres ont ete domines pendant plusieurs millions d'annees par les grands mammiferes herbivores, qui ont ensuite decline à la fin du Pleistocene sous la pression des premieres populations humaines prehistoriques. La perte de ces especes de grands herbivores (aurochs, chevaux et anes sauvages, rhinoceros laineux...) a egalement ete synonyme de la perte des services ecosystemiques qu'ils apportaient. (https://www.ncbi.nlm.nih.gov/pmc/articles/PMC7148574/)

Depuis plusieurs annees, le courant du reensauvagement ("rewilding" en anglais) a pour but de restaurer ces services ecosytemique en reintroduisant des especes dans les grands espaces naturels europeens.L'etude presente cherche a evaluer dans quelle mesure les especes d'herbivores introduites ont une influence sur la vegetation. (https://besjournals.onlinelibrary.wiley.com/doi/10.1111/1365-2664.13338)


PRESENTATION DE L'EXPERIENCE





Effet du paturage sur la richesse specifique
```{r}
df %>% ggplot(data = df) + 
```


Partie 2 : effet du paturage sur la morphologie des plantes

Nous pouvons tout d'abord effectuer une observation graphique des donn?es

```{r}
boxplot(df$logHeight.score~df$?..treatment, varwidth = TRUE, ylab = "LogH", xlab = "Treatment", col='darkgrey', main = "", title = "effet du p?turage sur la hauteur")

ggplot(data=df)+
  geom_boxplot(aes(x=?..treatment, y=logHeight.score))+
  geom_jitter(aes(x=?..treatment, y=logHeight.score))
```



Partie 3 : effet du paturage sur les strategies de pollinisation
```{r}
# Boxplot 
par(mfrow=c(1,2))

boxplot(df$RatioPoll~df$?..treatment, varwidth = TRUE, ylab = "Ratio Pollinisation", xlab = "treatment", col='blue', main = "")

```


