---
title: "Effets du pâturage sur les prairies suédoises"
group: "Bastien, Elia, Caroline, Alexia, Marine, Lily, Julie" 
>>>>>>> 75e9da09555ae3bad45e7f54a26d7c51188f42d7

bibliography: references.bib
execute: 
  freeze: auto
output: 
  html_document:
   toc: true
   toc_float: true
---

This chapter is a simple example using R

You can import R package using the code

```{r}
library(tidyverse)
library(FactoMineR)
library(dplyr)
```


and then describe the purpose of your chapter as well as executing R command.


For example a basic summary of a dataset is given by 

```{r}
df <- read.table("pollen.csv", sep = ";" , header = TRUE)
```

and produce a graph

~~~~~~~~~~~~~~~~~~~~~~~~~~~~~~~~~~~~~~~~~~~~~~~~~~~~~~~~~~~~~~~~~~~~~~~~~~~~~~~~~~~~~~~~~~~~~~~~~~~~~~~~
                      PARTIE 1 : Effet du paturage sur la richesse specifique
~~~~~~~~~~~~~~~~~~~~~~~~~~~~~~~~~~~~~~~~~~~~~~~~~~~~~~~~~~~~~~~~~~~~~~~~~~~~~~~~~~~~~~~~~~~~~~~~~~~~~~~~

# Visualisation des donnees
```{r}
ggplot(data=df)+
  geom_boxplot(aes(x=treatment, y=num.species))+
  geom_jitter(aes(x=treatment, y=num.species)) + 
  labs(x="Treatment", y="Species richness") +
  ggtitle('Effect of grassland on species richness')
```
La richesse specifique des zones paturees semble etre plus importante que dans les zones non paturees. 

```{r}
hyp1<-lm(num.species~1,data=df)
hyp0<-lm(num.species~treatment,data=df)
anova(hyp0,hyp1)
```
La p-value est inferieure a 0,05 donc le paturage a un effet significatif sur la richesse specifique. 

# Choix du modele : dans cette partie, nous considerons que le paturage (treatment) depend de la saison et de l'annee d'observation. 
 






A citation @bauer2023writing
