---

title: "Effets du pâturage sur les prairies suédoises"
group: "Bastien, Elia, Caroline, Alexia, Marine, Lily, Julie" 
>>>>>>> 75e9da09555ae3bad45e7f54a26d7c51188f42d7

bibliography: references.bib
execute: 
  freeze: auto
output: 
  html_document:
   toc: true
   toc_float: true
---
IMPORTATION DES PACKAGES

```{r}
library(tidyverse)
library(FactoMineR)
library(dplyr)
```

IMPORTATION DES DONNEES

```{r}
df <- read.table("pollen.csv", sep = ";" , header = TRUE)
```

INTRODUCTION 

Les ecosystemes terrestres ont ete domines pendant plusieurs millions d'annees par les grands mammiferes herbivores, qui ont ensuite decline à la fin du Pleistocene sous la pression des premieres populations humaines prehistoriques. La perte de ces especes de grands herbivores (aurochs, chevaux et anes sauvages, rhinoceros laineux...) a egalement ete synonyme de la perte des services ecosystemiques qu'ils apportaient. (https://www.ncbi.nlm.nih.gov/pmc/articles/PMC7148574/)

Depuis plusieurs annees, le courant du reensauvagement ("rewilding" en anglais) a pour but de restaurer ces services ecosytemique en reintroduisant des especes dans les grands espaces naturels europeens.L'etude presente cherche a evaluer dans quelle mesure les especes d'herbivores introduites ont une influence sur la vegetation. (https://besjournals.onlinelibrary.wiley.com/doi/10.1111/1365-2664.13338)


PRESENTATION DE L'EXPERIENCE

Blabla sur l'experience



Effet du paturage sur la richesse specifique
```{r}
df %>% ggplot(data = df) + 
```


Partie 2 : effet du paturage sur la morphologie des plantes

Nous pouvons tout d'abord effectuer une analyse morphologique (taille de la plante et masse des graines). 

#Taille
Affichage:

Commencons par representer la taille des plantes en fonction du paturage.

```{r}
boxplot(df$logHeight.score~df$treatment, varwidth = TRUE, ylab = "LogH", xlab = "Treatment", col='darkgrey', main = "", title = "effet du p?turage sur la hauteur")

ggplot(data=df)+
  geom_boxplot(aes(x=treatment, y=logHeight.score))+
  geom_jitter(aes(x=treatment, y=logHeight.score))
```
 
Test de la significativité:
Hypothèse H0: le paturâge n'a aucun effet sur la taille des plantes. 
Hypothèse H1: le paturâge a un effet sur la taille de la plante. 
On réalise une anova pour comparer le modèle où on prend que l'effet du paturâge avec un modèle où l'effet du paturage est aléatoire. 

```{r}
hyp0<-lm(logHeight.score~1,data=df)
hyp1<-lm(logHeight.score~treatment,data=df)
anova(hyp0,hyp1)
```
La p_value vaut 2.39.10e-4 < 0.05. Le test est significatif donc l'hypothèse HO est rejetée. Le paturâge diminue de manière significative la taille de la plante. 

Y a t'il d'autres critères qui jouent? 
On fait une BIC avec tous les facteurs et R nous donne ceux qui ont un impact ((logS, R.score, S.score). 
Le traitement 

```{r}

```

#Masse
Etudions a present la masse des graines des plantes en fonction du paturage.

Affichage: 
```{r}
boxplot(df$logSeedMass.score~df$?..treatment, varwidth = TRUE, ylab = "LogS", xlab = "Treatment", col='darkgrey', main = "", title = "effet du paturage sur la masse des graines")

ggplot(data=df)+
  geom_boxplot(aes(x=?..treatment, y=logSeedMass.score))+
  geom_jitter(aes(x=?..treatment, y=logSeedMass.score))
```

Test de la significativité:
Hypothèse H0: le paturâge n'a aucun effet sur la masse des plantes. 
Hypothèse H1: le paturâge a un effet sur la masse de la plante. 

On réalise une anova pour comparer le modèle où on prend que l'effet du paturâge avec un modèle où l'effet du paturage est aléatoire. 

```{r}
hyp2<-lm(logSeedMass.score~1,data=df)
hyp3<-lm(logSeedMass.score~treatment,data=df)
anova(hyp2,hyp3)
```
La p_value = 0.3573 > 0.05, donc la masse des graines sous l'hypothèse H1 n'est pas significativement diff?rente de celle sous l'hypoth?se H0.
On peut donc conclure qu'il n'y a pas d'effet du paturâge sur la masse des graines.

Test du modele :

Nous allons donc analyser plus precisemment l'effet du paturage sur la taille de la plante. Nous voulons savoir si la taille est influencee par le paturage (traitement) seul ou par son interaction avec d'autres facteurs.

Pour cela, nous allons tester les effets deu paturage et son interaction avec les autres facteurs sur la taille des plantes via une analyse du modele avec le critere de BIC.

```{r}
hyp4<-LinearModel(logHeight.score~(treatment)*
                    (treatment+season+year+observer+logSeedMass.score+RatioPoll+R.score+C.score+S.score), data=df, selection = "bic")
hyp4

```



Partie 3 : effet du paturage sur les strategies de pollinisation
```{r}
# Boxplot 
par(mfrow=c(1,2))

boxplot(df$RatioPoll~df$?..treatment, varwidth = TRUE, ylab = "Ratio Pollinisation", xlab = "treatment", col='blue', main = "")

```
