---


title: "Effets du pâturage sur les prairies suédoises"
group: "Bastien, Elia, Caroline, Alexia, Marine, Lily, Julie" 
>>>>>>> 75e9da09555ae3bad45e7f54a26d7c51188f42d7

bibliography: references.bib
execute: 
  freeze: auto
output: 
  html_document:
   toc: true
   toc_float: true
---
IMPORTATION DES PACKAGES

```{r}
library(tidyverse)
library(FactoMineR)
library(dplyr)
```

IMPORTATION DES DONNEES

```{r}
df <- read.table("pollen.csv", sep = ";" , header = TRUE)
```

INTRODUCTION 

Les écosystèmes terrestres ont été dominés pendant plusieurs millions d'années par les grands mammifères herbivores, qui ont ensuite décliné à la fin du Pléistocène sous la pression des premières populations humaines préhistoriques. La perte de ces espèces de grands herbivores (aurochs, chevaux et ânes sauvages, rhinocéros laineux...) a également été synonyme de la perte des services écosystémiques qu'ils apportaient. (https://www.ncbi.nlm.nih.gov/pmc/articles/PMC7148574/)

Depuis plusieurs années, le courant du réensauvagement ("rewilding" en anglais) a pour but de restaurer ces services écosytémique en réintroduisant des espèces dans les grands espaces naturels européens.L'étude présente cherche à évaluer dans quelle mesure les espèces d'herbivores introduites ont une influence sur la végétation. (https://besjournals.onlinelibrary.wiley.com/doi/10.1111/1365-2664.13338)


PRESENTATION DE L'EXPERIENCE






```{r}
df %>% ggplot() +
	aes(x=species, y = body_mass_g) +
	geom_boxplot()  
```

EFFET DU paturage sur les strategies de pollinisation
```{r}
# Boxplot 
par(mfrow=c(1,2))
boxplot(df$RatioPoll~df$?..treatment, varwidth = TRUE, ylab = "Ratio Pollinisation", xlab = "treatment", col='blue', main = "")
```
A citation @bauer2023writing
>>>>>>> origin/pollinisation
