---


title: "Effets du p√¢turage sur les prairies su√©doises"
group: "Bastien, Elia, Caroline, Alexia, Marine, Lily, Julie" 


bibliography: references.bib
execute: 
  freeze: auto
output: 
  html_document:
   toc: true
   toc_float: true
---

This chapter is a simple example using R

You can import R package using the code

```{r}
library(tidyverse)
library(FactoMineR)
library(dplyr)
```


and then describe the purpose of your chapter as well as executing R command.


For example a basic summary of a dataset is given by 

```{r}
df <- read.table("pollen.csv", sep = ";" , header = TRUE)
```

and produce a graph

```{r}
df %>% ggplot() +
	aes(x=species, y = body_mass_g) +
	geom_boxplot()  
```

PARTIE 3: EFFET DU PATURAGE SUR LES STRATEGIES DE POLLINISATION


```{r}
# renommer la premiere colonne pour Marine et Alexia car var treatment est Ô..treatment et pose pblm
names(df)[1] <- "treatment"
names(df)
```

```{r}
# Boxplot 
par(mfrow=c(1,2))
boxplot(df$RatioPoll~df$treatment, varwidth = TRUE, ylab = "Ratio Pollinisation", xlab = "treatment", col='blue', main = "")

```
On observe pas de diffÈrences significatives entre les parcelles qui subissent du paturage et celles qui n'en subissent pas d'aprËs le boxplot.

```{r}
# Anova
hyp1<-lm(RatioPoll~1,data=df)
hyp2<-lm(RatioPoll~treatment,data=df)
anova(hyp1,hyp2)
```
Le test Anova confirme notre observation graphique: il n'y a pas de difference entre les parcelles paturÈes et celles naturelles.
